臺北高等行政法院判決
　　　　　　　　　　　　　　　　　　　93年度訴字第4024號
　　　　　　　　　　　　　　　.
原　　　告　友達光電股份有限
　　　　　　公司桃園分公司　　1號
代　表　人　甲○○（董事長）
訴訟代理人　乙○○
被　　　告　財政部臺北關稅局
代　表　人　詹昭鐶（局長）
訴訟代理人　丁○○
　　　　　　丙○○
上列當事人間因進口貨物核定稅則號別事件，原告不服財政部中
華民國93年10月11日台財訴字第09300415790號訴願決定， 提起
行政訴訟。本院判決如下︰
    主  文
原告之訴駁回。
訴訟費用由原告負擔。
    事  實
壹、事實概要：
    緣原告於民國（以下同） 92年9月22日至同年12月19日間委
    由雅利士運通有限公司向被告報運進口PHOTO MASK FOR LCD
    共6批（進口報單號碼：第CL/92/428/10504號、CL/92/428/
    10073號、CL/92/428/09464號、CA/92/428/07543號、CA/92
    /428/09426號、CA/92/428/10146號）， 原申報稅則號別均
    為第9010．49．00號，稅率為FREE，均按原申報稅則先行完
    稅通關放行。嗣經被告事後審核結果，將來貨之稅則號別改
    列為第3705．90．90號，按稅率2%補徵稅款。原告不服，申
    請復查，未獲變更，提起訴願，遭駁回後，遂向本院提起行
    政訴訟。
貳、兩造聲明：
一、原告聲明：求為判決訴願決定及原處分均撤銷。
二、被告聲明：求為判決駁回原告之訴。
、兩造爭點：
    原告主張系案進口貨物之名稱光罩（PHOTO MASK FOR LCD）
    係應用於生產薄膜型積體電路。原告生產的 TFT-LCD乃是利
    用曝光顯影製程將光罩上之電路圖案精確的投影到半導體材
    料上，以製作具有半導體特性之 TFT元件。故系爭貨物原告
    依來貨用途、功能、歸列稅則號別為第9010．49．00號，並
    無不合，是否有理由？
一、原告陳述：
１、訴願決定與被告所持理由均為望文生義推測而來，完全缺乏
    科學根據：
(1)、查原處分及訴願決定認原告前開報運進口之系爭光罩，申報
    稅則號別為第3705．90．90號，應按稅率2%核課，無非係以
    系爭光罩之性質、功能及用途為據，認：
、系爭光罩之名稱為「PHOTO MASK FOR LCD」；其係一種塗有
    鉻薄膜層及感光聚合物層之石英基材，與照相板相同，係供
    製造彩色濾光片之製程上，經由曝光顯影將光罩上之電極圖
    案精確的轉寫到鉻薄膜玻璃上，藉以完成圖案複製功能。
、原處分及財政部訴願審議委員會復認為：系爭「光罩」之用
    途，並非「供投影或繪圖在『半導體』材料上」及「生產塗
    有光阻基質之光罩或網線之圖形產生器具之零件」，故無稅
    則號別第9010．49．00號及第9017．90．30號，稅率FREE之
    適用。
(2)、惟綜觀原處分以及訴願決定書，根本從未就上開光罩之性質
    、功能及用途為任何實質判斷，充其量所持課徵稅率2%之依
    據不外為二：
、其系爭貨物之名稱為「光罩（PHOTO MASK FOR LCD）」，依
    據關稅合作理事會編纂之「國際商品統一分類制度（H.S.）
    註解」及其他有關文件辦理。
、報請財政部關稅總局稅則處釋示之結果。
    實則該二依據顯屬邏輯上之謬誤（fallacy）， 至為灼然，
    茲一一駁斥如下：
I、語意不清之謬誤：
    邏輯學上所謂稱「語意不清之謬誤」，通常可分為：「含混
    籠統」（vague）所形成之謬誤，以及「歧義」（ambiguity
    ）所形成之謬誤，本件當屬二者兼之。蓋上開原處分以及訴
    願決定所持之第一理由，即係因系爭貨物名稱為PHOTO MASK
    FOR LCD， 即以所謂之「分類制度註解與其他有關文件」認
    定其稅則。實則該名稱之貨物是否即屬分類制度中2%稅則之
    該類？二者名實是否相符？所謂「依據關稅合作理事會編纂
    之『國際商品統一分類制度（H.S.）註解』及其他有關文件
    『辦理』」，係如何涵攝（Subsumtion）法文？如何「辦理
    」而得此一結果？則根本在在未見其解釋說明。若此等所持
    之理由成立，則豈非謂日後入關之貨物，當以所報名稱為斷
    ，與實質內涵無涉。苟貨物A之關稅較低，而貨物B之關稅較
    高，則率以前者為名報關，即得主張「依據關稅合作理事會
    編纂之『國際商品統一分類制度（H.S.）註解』及其他有關
    文件『辦理』」，獲得較低之課稅待遇。其語意含混，推理
    跳躍，所為認事之草率，用法之鑿枘；粗糙荒謬，莫此為甚
    。
II、打擊稻草人之謬誤：
    所謂「打擊稻草人之謬誤」（the fallacy of strawman-a-
    ttacking）意指曲解原意，而予以衍生，再以此一並不存在
    之衍生「稻草人」做為原意，予以攻擊或批評。本件原處分
    及訴願決定所持之上開第二理由，即此係經關稅總局稅則處
    釋示之結果云云，惟若細審關稅總局稅則處之釋示內容，當
    可發現該處從未有此認定。蓋該處之釋示原文為：「本案貨
    物『若』係一種塗有鉻薄膜層及感光聚合物層之石英基材，
    『且已』具有設計圖之光罩，利用…者，『宜』歸列稅則第
    3705．90．90號」。換言之，本案貨物『若非』係一種塗有
    鉻薄膜層及感光聚合物層之石英基材，『或非』具有設計圖
    之光罩，則『不宜』歸列為稅則第3705．90．90號」。亦即
    關稅總局稅則處僅係客觀為一假設性之陳述，並未，亦無從
    就系爭個案為實質之認定。殊料訴願決定機關未察，囫圇以
    為依據，煞有介事之引經據典，卻誠屬藉稻草人而為涵攝援
    引，其循環論述，所謂「準此」而得之結論，不言可喻。
(3)、綜上所陳，原處分及訴願決定所持理由均為望文生義推測而
    來，完全缺乏科學根據；其認事用法，或未符邏輯，或有悖
    稅法適用方法，不無謬誤之處。茲就原告所主張系爭貨物之
    屬性應為稅則號別第9010．49．00號及第9017．90．30號者
    ，應有稅率FREE之適用，一一將所持理由陳明闡述如次。
２、原處分顯然存有瑕疵：
(1)、程序瑕疵：
    本件之關鍵既然為就系爭貨物之功能與用途「資為爭議」，
    則解決之道無他，當就系爭貨物送請相關機關為鑑定即足。
    被告不此之途，卻僅為文義上之自行解釋與衍生論述，其行
    政程序顯然捨近求遠，已不無有悖「效能原則」，而訴願決
    定機關寧可將錯就錯，照單全收，亦未就此一可客觀鑑定之
    事實認定問題送請第三者為鑑定，其行政處分誠難謂無程序
    上之瑕疵。
(2)、實質瑕疵：
、事實認定錯誤：
    查原告報運進口之系爭光罩，其性質、功能及用途俱與原處
    分及訴願決定認定之結果不同，爰分述如下：
I、系爭光罩之性質，為基材厚度10㎜之石英（Quartz），上面
    鍍一層有積體電路圖形之抗反射鉻膜，而鉻膜為金屬材質，
    並非感光材質，不具感光性；原處分及訴願決定認定系爭光
    罩為一種塗有鉻薄膜層及感光聚合物層之石英基材，訴願決
    定機關所為認定與事實未符，此其一也。
II、系爭光罩之功能係用以製造TFT薄膜電晶體之元件， 並非原
    處分及訴願決定所指係用以製造彩色濾光片之製程上，經由
    曝光顯影將光罩上之電極圖案精確的轉寫到鉻薄膜玻璃上，
    藉以完成圖案複製；故系爭光罩之功能與照相板迥然不同，
    此其二也。
III、系爭光罩之用途確實係供投影、繪圖在「半導體」之材料上
    ，再據以製造TFT薄膜電晶體 （此部分本屬於薄膜型積體電
    路），此亦為原告向來之製造薄膜電晶體的流程，被告及訴
    願決定機關大可詳查卻不察，僅依文義，根據原告所提供的
    型錄說明書記載，即率予認定來貨係供製造 TFT LCD之用，
    及非係「應用於生產薄膜型積體電路」，此其三也。
    綜上所陳，被告未據實證，遽認系爭光罩之性質、功能及用
    途，並據以此與事實狀況不符之事證，做為認定原告報運進
    口之系爭光罩屬於申報稅則號別第3705．90．90號，應按稅
    率2%核課稅賦，其認事用法，顯有違誤，昭然若揭。
、違反「信賴利益保護原則」：
I、蓋制訂法規或適用法規均不得溯及既往發生效力，使人民更
    為不利；此為行政法上極為重要之「信賴保護原則」。
II、本件原告於進口系爭之光罩前，業已數度進口相同之光罩，
　　且經被告審核結果均認為屬於申報稅則號別9017．90．30號
    、第9013．90．10號及第9010．49．00號，稅率FREE，此已
    然形成被告對系爭光罩申報稅則認定之慣例，被告自應受此
    行政先例之拘束；且此認定之慣例亦獲得原告之信賴。準此
    ，被告改變既有之行政慣例，變更系爭光罩之稅則號別，並
    按稅率2%核課稅賦，此自已違反原告信賴利益之保護，於法
    自有未合。
III、尤有甚者，稅捐課徵，除對於人民財產權之侵害外，更對於
　　人民職業及營業自由進行干預，此時，人民往往基於稅捐規
　　劃權，而影響其對於職業、營業生活加以選擇安排。以本件
    訴訟而言，若原告早知被告將以2%做為系爭貨物之課稅稅率
    ，小則將影響原告進口之數量與貨物種類，大則將影響原告
    日後之製程及研發決定。今原告因信賴被告以往之行政行為
    而進口系爭貨物，被告自應受有行政法上信賴利益保護原則
    之拘束。（行政程序法第8條參照）
、違反「平等原則」與「明確性與可預測性原則」：
I、行政法上之平等原則亦稱為「禁止差別待遇行為」，意指行
    政權之行使，不論在實體上或程序上，相同事件應為相同處
    理，非有合理的正當理由，不得為差別待遇。本件中，被告
    歷年來均對於原告進口系爭貨物為免稅之處分，按行政法上
    之平等原則，原告殊難理解其於本件遽為不同之差別待遇。
    （行政程序法第6條參照）
II、法治國家之行政行為應具有預見可能性、衡量可能性及審查
　　可能性，以維持法律秩序的安定性。行政機關對於其行為固
    然為因應社會之變遷與情事之變更，而可以「朝令夕改」，
    但仍應遵守「可預測性原則」，避免其行為讓人民產生無法
    預測之損害。此項行政法上之重要原則，並已為我國行政程
    序法所揭櫫。現原告進口系爭貨物之內容與方式均無任何改
    變，而被告竟突兀地將其歷來行政行為作一重大改變，造成
    原告不可預測之稅賦負擔，徒增其營運之成本開支，勢將影
    響其市場競爭力與日後之進口材料策略及研究發展方向，所
    致損失誠難以計數。
３、於92年7月有效的稅則分類號別：
    稅則號別9010．49．00為「其他將電路圖投影或繪圖在感光
    性半導體材料上之器具」；
    稅則號別9010．49．00．10．1所指定適用的貨名為「"單晶
    粒積體電路、混合積體電路、多晶粒積體電路、薄膜型積體
    電路、光激體電路之光罩或網線"（Masks or reticles wi-
    th monolithic, hybrids, multichip, filmtype or opti-
    cal integrated circuits）」。
    稅則號別9013．90．10．00．6為「液晶裝置之零件」（Pa-
    rts of liquid crystal）；
    稅則號別9017．90．30為「生產塗有光阻基質之光罩或線網
    之圖形產生器之零件」；
    稅則號別3705．90．90為「其他已曝光及已顯影之照相板及
    軟片，電影軟片除外」；
    現有爭議者，即適用於製造 TFT所需用的光罩與製造半導體
    積體電路的光罩是否在功能、分類以及定義上，特別是在適
    用進口貨物稅則核定稅則號別的適用上有所差異。其中最具
    爭議的指定貨物即為「薄膜型積體電路之光罩」，質言之，
    原告所生產之薄膜型電晶體液晶顯示器模組（TFT-LCD, Th-
    in Film Transistor Liquid Crystal  Display Modules）
    的前段製作過程中，系爭進口貨物與半導體製程中所使用之
    光罩，究竟在功能上是否相同，被告並未諮詢任何第三公正
    機關（或業務主管機關），即逕自根據財政部關稅總局稅則
    處釋示稅則，而依據進口貨物的功能、用途，核定該稅則號
    別為第3705．90．90，按稅率2%核課。然而依據原告自行整
    理92年全年進口199筆系爭進口貨物，其中198筆之稅則適用
    情形，大致上可區分為三個時期；第一階段，是先適用9013
    ．90．10．00-6；第二階段適用9017．90．30．00-8；第三
    階段才適用9010．49．00．10-1稅則號別。原告所使用的稅
    則號別，即依據中華民國「海關進口稅則」、「輸出入貨品
    分類表」合訂本（92年 7月版）之總說明第三項：關於貨品
    號列級品目之劃分，及稅則號別之認定，應依據H.S.解釋準
    則及附則有關規定。原告即適用前述準則依序辦理：
    準則一：類章之分章標題，僅為便於查考而設；其分類之核
    定，應依照稅則號別所列之名稱及有關類或章註為之，此等
    稅則號別或註內未另行規定者，依照後列各準則規定辦理。
    準則三：貨物因適用準則二(乙)或因其他原因而表面上可歸列
    於兩個以上之稅則號別時，其分類應依照下列規定辦理：(甲)
    稅則號別所列之具有特殊性者較僅具一般性者為優先適用。
    質言之，當原告在適用三種不同稅則號別的過程中，即依據
    各稅則號別中，其文義最接近進口貨物性質的號別適用之。
    詎被告一再堅稱，光罩應分為積體電路使用之光罩與製造TF
    T 所使用之光罩；然又指稱系爭進口貨物於辦理進口時，國
    外的出口商已經適用3705．90．90的稅則號別，但出口商所
    屬國家於其辦理系爭貨物出口時，究竟有無其他稅則號別得
    以適用於光罩產品，尚屬另一待查事實；惟於原告申報進口
    系爭貨物時，中華民國當時有效的「海關進口稅則」、「輸
    出入貨品分類表」合訂本中確實明定9010．49．49．00-1稅
    則號別；內容亦明確規範到「薄膜型積體電路…之光罩」，
    原告依前述之「海關進口稅則解釋準則」第一及第三準則之
    規範進而援用9010．49．00．10-1之稅則號別，應為最接近
    中文文義的涵攝。查以原告進口系爭貨物當時（92年 9月至
    同年12月間），關稅合作理事會所編篡之「國際商品統一分
    類制度（H.S.）註解」，應是國內無相關規範足供適用時的
    參酌依據，即證諸「海關進口稅則附則」之第一項規定：「
    本稅則各號品目之劃分，除依據本稅則類、章及其註，各號
    別之貨名及解釋準則之規定外，並得參據關稅合作理事會編
    篡之國際商品統一分類制度（H.S.）註解及其他相關文件辦
    理』；詎被告一再捨棄當時有效之國內稅則9010．49．00．
    10-1，不予延用，僅稱其乃為其他行政機關之見解而拒不適
    用，實則經濟部國貿局是在93年10月14日才以貿貨字第0937
    0134880 號公告將原列於第9010．49節下的各種積體電路之
    光罩或線網，及具有相位漂移之多層光罩等二項貨品，茲依
    據國際商品統一分類制度（H.S.）之歸類原則，移列於第37
    05節下…。故可明證，在93年10月14日之前，上揭合訂本中
    確實存在光罩得以適用於一個以上的稅則號別。故請本院命
    被告舉證說明，9010．49．00．10-1於當時的環境下，有何
    進口物品得以適用，而不是一再指稱其僅為高科技產品出口
    管制之目的而設置。同時亦請本院敦請經濟部國際貿易局相
    關人員到庭說明，是項規範設置的原始目的；若僅憑無科技
    背景的行政人員依文字意義及外國的行政函示，即率以駁回
    原告的訴願，空言其他國內液晶同業均已放棄救濟途徑，企
    圖混淆法院視聽，不僅無助於事實的釐清，更無視於當時有
    效的行政命令，而消極地不予適用，原告實難甘服。
４、綜上所述，原處分及訴願決定俱屬違誤，爰請判決如原告訴
    之聲明。
二、被告陳述：
１、按行為時海關進口稅則號別第3705．90．90號為「其他已曝
    光及已顯影之照相板及軟片，電影軟片除外」，第二欄稅率
    為2%；稅則號別第9010．49．00號為「其他將電路圖投影或
    繪圖在感光性半導體材料上之器具」，第二欄稅率免稅，該
    款下之輸出入貨品分類號列第9010．49．00．10-1號為「單
    晶粒積體電路、混合積體電路、多晶粒積體電路、薄膜型積
    體電路、光積體電路之光罩或網線」。
２、原告訴稱：「訴願決定機關與被告所持理由均為望文生義推
    測而來，完全缺乏科學根據」乙節：
    根據行為時關稅法（以下簡稱關稅法） 第13條第1項規定：
    「進口報關時，應填送貨物進口報單，並檢附提貨單、發票
    、裝箱單及其他進口必須具備之有關文件。」及同法施行細
    則第7條第1項規定：「本法第十三條第一項所稱其他進口必
    須具備之有關文件，指下列各款文件：…二、查驗估價所需
    之型錄、說明書、仿單或圖樣；…」 查本案系爭進口貨物6
    批，係由電腦篩選以C1免審免驗方式通關，事後經電腦抽中
    審核，被告依前開關稅法規定洽請原告提供進口報單、發票
    、型錄及說明書等必備文件，除依原告提供之文件審核外，
    並參據行為時「海關進口稅則附則」一、規定：「本稅則各
    號別品目之劃分，除依據本稅則類、章及其註，各號別之貨
    名及解釋準則之規定外，並得參據關稅合作理事會編纂之『
    國際商品統一分類制度（H.S.）註解』及其他有關文件辦理
    。」核列稅則。另為期慎重，被告對於原告所進口相同貨物
    之稅則分類疑義，曾報請財政部關稅總局稅則處核釋在卷，
    故原告訴稱：「望文生義推測而來…，1.語意不清之謬誤…
    即係因系爭貨物名稱為PHOTO MASK FOR LCD，即以所謂之『
    分類制度註解與其他有關文件』」認定其稅則，…認事之草
    率，用法之鑿枘；粗糙荒謬，莫此為甚」乙節，顯係誤解。
３、原告次稱：「原處分顯然存有瑕疵：…二實質瑕疵：(一)事實
    認定錯誤」乙節：
    查依原告電傳之用途說明書所載：「PHOTO MASK FOR LCD（
    液晶顯示器用光罩）是類似於底片功能，但不同於一般底片
    的是若光罩上之圖型為黑色，則投影出的圖型亦為黑色。供
    應商依原告之需求，於合成石英板上繪出所需之電路或其他
    圖型，即為光罩。透過紫外光將光罩上的圖型投影在玻璃基
    板表面上，進行曝光作用。」顯然系爭貨物為已曝光具有設
    計圖之光罩，參據關稅總局稅則處於（92）北關字第 027號
    「進口稅則分類疑問及解答」對是類貨物所作之核釋：「本
    案貨物若…係一種塗有鉻薄膜層及感光聚合物層之石英基材
    ，且已具有設計圖的光罩，利用曝光原理將電極圖案精確的
    轉寫到鍍鉻玻璃上，藉以完成圖案複製功能者，宜歸列稅則
    第3705．90．90號；否則，宜依其材質歸列適當之稅號。」
    被告將系爭貨物予以改列稅則第3705．90．90號，核屬適當
    。復查原告另進口之相同貨物計有18批，其報關時所檢附之
    國外發票上載明來貨PHOTO MASK FOR LCD（H.S. CODE NO.
    3705），足證國外發貨人亦認定系爭貨物在國際商品統一分
    類制度下，其稅則分類應歸列第3705節。又為審慎計，被告
    復於93年 6月21日以北關進字第0931009740號函再報請關稅
    總局核釋，嗣據關稅總局於93年 9月15日以台總局稅字第09
    31015635號函說明二、核示：「查現行海關進口稅則第9010
    ．4X目係『將電路圖投影或繪圖在感光性半導體材料上之器
    具』的專目，參據H.S.註解中文版第1312頁之詮釋： 『（M
    ）將電路圖投影或繪圖在感光性半導體材料上之器具，用於
    電子積體電路之製作上。此類器具係用以將線路圖樣在預為
    塗敷於半導體晶圓表面之感光膜上曝光。該設備包括下列類
    型之器具：(1)使用光罩或網線之器具。此類器具通常稱之為
    石版影印器具。該器具均使用已繪有複製線路圖樣之光罩或
    網線。』依上開規定使用光罩或網線之器具本身，或該等器
    具之專用零件或附件，方有該節之適用。舉例說明之，照相
    機需『膠捲軟片』配合方可達成照相功能，而『膠捲軟片』
    非照相機本身，亦非屬照相機專用零件或附件，而係屬稅則
    第37章的『感光用品』範疇。本案貨品『PHOTO MASK（光罩
    ）』其功能與前述的『膠捲軟片』相當，既非『使用光罩或
    網線之器具』本身，亦非上述器具之專用零件或附件，顯無
    稅則第9010節之適用，自應按稅則第37章『感光用品』歸類
    。…」據此，被告依系爭貨物之功能及用途，核定其稅則號
    別為第3705．90．90號，按稅率2%課徵，應屬合法正確。
４、原告再稱：「…(二)違反『信賴利益保護原則』…(三)違反『平
    等原則』與『明確性與可預測性原則』」等節：
    按關於信賴保護原則之適用，其值得保護之「信賴」至少應
    具備下述三要件：(1)須相對人有信賴之事實；(2)須行政處分
    之作成非因相對人使用詐術、脅迫、賄賂、提供不確實之資
    訊者；(3)行政處分之違法或不當須非相對人明知或因重大過
    失而不知者，三者缺一不可。查原告同時期陸續進口系爭相
    同貨物，其申報之稅則號別，除本案之第9010．49．00號外
    ，尚有第9017．90．30號及第9013．90．10號（進口報單第
    CG/92/428/00924、01057、01202及CL/92/428/09907號等 4
    份）等，核與財政部91年3月8日台財關字第0910550152號令
    核示之「整體性」及「延續性」原則未盡相符，是故原告主
    張之信賴顯然不符上述要件，當無信賴原則之保護。又被告
    對於不同廠商所進口之相同貨物（PHOTO MASK）（進口報單
    第CH/92/A07/01277號及CA/92/428/05018號）亦均予核列稅
    則號別為第3705．90．90號項下，並無違反平等原則與明確
    性、可預測性原則。準此，原告所稱，自無足採。
５、原告復稱：「…現有爭議者，即適用於製造 TFT所需用的光
    罩與製造半導體積體電路的光罩是否在功能、分類以及定義
    上，特別是在適用進口貨物稅則核定稅則號別上有所差異。
    …系爭進口貨物（PHOTO MASK FOR LCD）與半導體製程中所
    使用之光罩，究竟在功能上是否相同，被告並未諮詢任何第
    三公正機關（或業務主管機關），即逕自根據財政部關稅總
    局稅則處釋示稅則，而依據進口貨物的功能、用途，核定該
    稅則號別為第3705．90．90，按稅率2%核課。」乙節：
(1)、根據關稅法第13條第1項規定： 「進口報關時，應填送貨物
    進口報單，並檢附提貨單、發票、裝箱單及其他進口必須具
    備之有關文件。」 及同法施行細則第7條第1項第2款前段規
    定： 「本法第13條第1項所稱其他進口必須具備之有關文件
    ，指下列各款文件：…二、查驗估價所需之型錄、說明書、
    仿單或圖樣；…」查型錄、說明書是登錄貨品之名稱、廠商
    、型號、功能及用途之商業文件，依法為海關驗貨及分類估
    價之首要依據。實務上海關為審核進口貨物之價格及核定稅
    則及價格需要，均會要求進口人提供該批貨物之原廠型錄或
    說明書以為核估之依據。惟進口人若無法提供型錄或說明書
    以致海關無法核估其完稅價格及核定稅則時，海關得依關稅
    法第19條及進出口貨物查驗準則第33條之規定，於貨物進口
    時予以查驗並取樣送請財政部核定之權威機構鑑定。
(2)、本案被告於審核系爭進口貨物之稅則分類時，除依據海關進
    口稅則類、章及其註，各號別之貨名、解釋準則之規定外，
    並得參據關稅合作理事會編纂之「國際商品統一分類制度（
    H.S.）註解」及其他有關文件辦理。依行為時H.S.註解中文
    版第465頁第5行章註2： 「本章（第37章）所稱『感光』一
    詞，係指經由光線或其他形式之幅射線的作用而直接或間接
    在感光性表面形成可見影像的過程。」第465頁倒數第2行至
    第466頁第1至第5行： 「本（3701）節包括：（Ａ）任何材
    料製成之平面裝照相用版及軟片（紙、紙板或織品除外）。
    此項包括未曝光，以任何材料製成之平面照相板及軟片，塗
    有感光照相乳液者…這些常用的材料是玻璃、賽璐珞…有些
    照相板經曝光、處理要用在印刷者，並未塗佈照相乳劑，而
    是塗佈以感光性樹脂，係吸附於金屬或其他支持體之上。若
    干的此類相版，有其對應程度上的感光性，宜於曝光。」及
    第468頁第18行： 「本（3705）節包括第3701或3702節已曝
    光並顯影的照相板與軟片…包括負片及正片；後者因是透明
    的有時又稱為透明正片。」之詮釋，並根據原告提供之用途
    說明書所載：「英文品名：PHOTO MASK FOR LCD，中文品名
    ：液晶顯示器用光罩；用途說明：類似於底片功能…供應商
    依友達之需求，於合成石英板上繪出所需之電路或其他圖型
    ，即為光罩…。」之說明，系爭貨物為類似於底片功能且具
    有設計圖之液晶顯示器用光罩，至臻明確，自無再諮詢任何
    第三機關之必要。
６、原告又稱：「然而依據原告自行整理92年全年進口 199筆系
    爭進口貨物PHOTO MASK FOR LCD…由上述稅則適用的情形，
    大致上可區分為三個時期；第一階段，是先適用9013．90．
    10．00-6；第二階段適用9017．90．30．00-8；第三階段才
    適用9010．49．00．10-1稅則號別。原告所使用的稅則號別
    ，即依據海關進口稅則解釋準則依序辦理…」乙節：
    查原告於92年間陸續進口相同貨物，經核其C1（免審免驗）
    進口報單與發票上所載之貨名皆為PHOTO MASK FOR LCD，發
    票上亦載明 H.S CODE NO. 3705（即稅則第3705節），惟報
    單上卻申報三種不同之稅則號別，顯係原告對於海關進口稅
    則分類之架構原則並不瞭解所致。
７、原告另稱：「…原告依前述之『海關進口稅則解釋準則』第
    一及第三準則之規範進而援用9010．49．00．10-1之稅則號
    別，應為最接近中文文義的涵攝…故請本院命被告舉證說明
    ，9010．49．00．10-1於當時的環境下，有何進口物品得以
    適用…」乙節：
(1)、查海關進口稅則解釋準則一規定：「…其分類之核定，應依
    照稅則號別所列之名稱及有關類或章註為之…。」按海關核
    定之進口稅則係依八位碼貨品配置，稱為稅則號別。次查海
    關進口稅則號別第9010．49．00號為「其他將電路圖投影或
    繪圖在感光性半導體材料上之器具」， 依據關稅總局93年9
    月15日台總局稅字第0931015635號函說明二、核示：「查現
    行海關進口稅則第9010．4X目係『將電路圖投影或繪圖在感
    光性半導體材料上之器具』的專目，參據H.S.註解中文版第
    1312頁之詮釋：『（M） 將電路圖投影或繪圖在感光性半導
    體材料上之器具，用於電子積體電路之製作上。此類器具係
    用以將線路圖樣在預為塗敷於半導體晶圓表面之感光膜上曝
    光。該設備包括下列類型之器具：(1)使用光罩或網線之器具
    。此類器具通常稱之為石版影印器具。該器具均使用已繪有
    複製線路圖樣之光罩或網線。』依上開規定使用光罩或網線
    之器具本身，或該等器具之專用零件或附件，方有該節之適
    用。舉例說明之，照相機需『膠捲軟片』配合方可達成照相
    功能，而『膠捲軟片』非照相機本身，亦非屬照相機專用零
    件或附件，而係屬稅則第37章的『感光用品』範疇。本案貨
    品『PHOTO MASK（光罩）』其功能與前述的『膠捲軟片』相
    當，既非『使用光罩或網線之器具』本身，亦非上述器具之
    專用零件或附件，顯無稅則第9010節之適用，自應按稅則第
    37章『感光用品』歸類。」被告將系爭貨物歸列稅則號別第
    3705．90．90號，按稅率2%課徵，應屬適當。且經濟部國際
    貿易局於91年4月30日於稅則第9010節下增列 CCC CODE（商
    品標準分類號列）第9010．49．00．10-1號係「單晶粒積體
    電路、混合積體電路、多晶粒積體電路、薄膜型積體電路、
    光積體電路之光罩或網線」，然本案系爭貨物液晶顯示器用
    光罩，並非上述各種積體電路使用之光罩，自無上述商品標
    準分類號列第9010．49．00．10-1號之適用。
(2)、本案系爭進口貨物之進口報單及發票上均詳載貨名為 PHOTO
    MASK FOR LCD，且據原告提供之用途說明書上亦載明：「英
    文品名：PHOTO MASK FOR LCD，中文品名：液晶顯示器用光
    罩；用途說明：類似於底片功能…。」據此，系爭貨物為類
    似於底片功能且具有設計圖之液晶顯示器用光罩，被告予以
    改列稅則號別為第3705．90．90號，按稅率2%課徵，洵屬適
    當。
８、原告末稱：「…同時亦請本院敦請經濟部國際貿易局相關人
    員到庭說明，是項規範設置的原始目的……」乙節：
    查經濟部國際貿易局91年 4月30日貿服字第0910250181-0號
    公告自即日起CCC 8419．89．60．00-0「生產半導體用化學
    蒸著沉積器具」等23項貨品增列輸出規定代號「121、488」
    ，並納入「限制輸出貨品表」。其中並增列稅則第9010節之
    CCC CODE（貨品分類號列）第9010．49．00．10-1號「單晶
    粒積體電路、混合積體電路、多晶粒積體電路、薄膜型積體
    電路、光積體電路之光罩或網線」乙項。由上述公告已可清
    楚瞭解其目的，自無需敦請經濟部國際貿易局相關人員到庭
    說明是項規範設置之原始目的之必要。
９、據上結論，原告之主張無理由，爰請判決如被告答辯之聲明
    。
    理  由
一、按海關進口稅則號別第3705．90．90號為「其他已曝光及已
    顯影之照相板及軟片，電影軟片除外」，第二欄稅率為2%；
    稅則號別第9010．49．00號為「其他將電路圖投影或繪圖在
    感光性半導體材料上之器具」，第二欄稅率為FREE，該款下
    之輸出入貨品分類號列第9010．49．00．10-1號為「單晶粒
    積體電路、混合積體電路、多晶粒積體電路、薄膜型積體電
    路、光積體電路之光罩或網線」。
二、本件原告於92年 9月22日至同年12月19日間委由雅利士運通
    有限公司向被告報運進口 PHOTO MASK FOR LCD共6批（進口
    報單號碼：第CL/92/428/10504號、CL/92/428/10073號、CL
    /92/428/09464號、CA/92/428/07543號、 CA/92/428/09426
    號、CA/92/428/10146號）， 原申報稅則號別均為第9010．
    49．00號，稅率為FREE，均按原申報稅則先行完稅通關放行
    。嗣經被告事後審核結果，將來貨之稅則號別改列為第3705
    ．90．90號，按稅率2%補徵稅款。原告不服，主張系案進口
    貨物之名稱光罩（PHOTO MASK FOR LCD）係應用於生產薄膜
    型積體電路。原告生產的 TFT-LCD乃是利用曝光顯影製程將
    光罩上之電路圖案精確的投影到半導體材料上，以製作具有
    半導體特性之 TFT元件。故系爭貨物原告依來貨用途、功能
    、歸列稅則號別為第9010．49．00號，並無不合云云。申經
    被告復查決定以，本案進口貨物之名稱為光罩（PHOTO MASK
    FOR LCD）， 為一種塗有鉻薄膜層及感光聚合物層之石英基
    材，與照相版功能相同，係供製造彩色濾光片之製程上，經
    由曝光顯影將系爭貨物（即光罩）上之電極圖案精確的轉寫
    到鉻膜玻璃上，其用途非「供投影或繪圖在半導體材料上」
    之器具，且系爭貨物係專供生產薄膜型電晶體TFT（THIN F-
    ILM TRANSISTORS） 之光罩，而非供生產積體電路用之光罩
    ，自無原告所主張之稅則號別第9010．49．00號之適用。次
    查本案第CL/92/428/09464、CA/92/428/07543及09426等3份
    進口報單所檢附之國外發票上亦載明來貨為PHOTO MASK FOR
    LCD（H.S. CODE NO. 3705）， 足證國外發貨人亦認同系爭
    貨物在國際商品統一分類制度下，其稅則分類號別為第3705
    節。另查與本案相同之貨物，前經被告於92年 6月11日以（
    92）北關字第027號 「進口稅則分類疑問及解答」報請財政
    部關稅總局稅則處核釋稅則，嗣據該處答復：「本案貨物若
    係一種塗有鉻薄膜層及感光聚合物層之石英基材，且已具有
    設計圖的光罩，利用曝光原理將電極圖案精確的轉寫到鍍鉻
    玻璃上，藉以完成圖案複製功能者，宜歸列稅則第3705．90
    ．90號」。準此，原查依來貨之功能及用途核定其稅則號別
    為第3705．90．90號，按稅率2%課徵，並無不合等由，駁回
    其復查之申請。原告不服，循序提起訴願及本件行政訴訟。
三、原告於本件行政訴訟中訴稱，訴願決定機關與被告所持理由
    均為望文生義推測而來，完全缺乏科學根據。原處分顯然存
    有瑕疵，並違反信賴利益保護原則及平等原則與明確性、可
    預測性原則。現兩造所爭議者，即適用於製造 TFT所需用的
    光罩與製造半導體積體電路的光罩是否在功能、分類以及定
    義上，特別是在適用進口貨物稅則核定稅則號別上有所差異
    。系爭進口貨物（PHOTO MASK FOR LCD）與半導體製程中所
    使用之光罩，究竟在功能上是否相同，被告並未諮詢任何第
    三公正機關（或業務主管機關），即逕自根據財政部關稅總
    局稅則處釋示稅則，而依據進口貨物的功能、用途，核定該
    稅則號別為第3705．90．90，按稅率2%核課。然而依據原告
    自行整理92年全年進口199筆系爭進口貨物 PHOTO MASK FOR
    LCD， 由上述稅則適用的情形，大致上可區分為三個時期；
    第一階段，是先適用9013．90．10．00-6；第二階段適用90
    17．90．30．00-8；第三階段才適用9010．49．00．10-1稅
    則號別。原告所使用的稅則號別，即依據海關進口稅則解釋
    準則依序辦理。原告依「海關進口稅則解釋準則」第一及第
    三準則之規範進而援用9010．49．00．10-1之稅則號別，應
    為最接近中文文義的涵攝，故請本院命被告舉證說明，9010
    ．49．00．10-1於當時的環境下，有何進口物品得以適用。
    同時亦請本院敦請經濟部國際貿易局相關人員到庭說明，是
    項規範設置的原始目的云云。惟查：
１、根據關稅法第13條第1項規定： 「進口報關時，應填送貨物
    進口報單，並檢附提貨單、發票、裝箱單及其他進口必須具
    備之有關文件。」 及同法施行細則第7條第1項第2款前段規
    定： 「本法第13條第1項所稱其他進口必須具備之有關文件
    ，指下列各款文件：…二、查驗估價所需之型錄、說明書、
    仿單或圖樣；…」查型錄、說明書是登錄貨品之名稱、廠商
    、型號、功能及用途之商業文件，依法為海關驗貨及分類估
    價之首要依據。實務上海關為審核進口貨物之價格及核定稅
    則及價格需要，均會要求進口人提供該批貨物之原廠型錄或
    說明書以為核估之依據。惟進口人若無法提供型錄或說明書
    以致海關無法核估其完稅價格及核定稅則時，海關得依關稅
    法第19條及進出口貨物查驗準則第33條之規定，於貨物進口
    時予以查驗並取樣送請財政部核定之權威機構鑑定。
２、被告於審核系爭進口貨物之稅則分類時，除依據海關進口稅
    則之類或章註、各稅則號別之名稱及解釋準則之規定外，並
    得參據H.S.註解及其他有關文件辦理。依H.S.註解中文版第
    465頁第5行章註2： 「本章（第37章）所稱『感光』一詞，
    係指經由光線或其他形式之幅射線的作用而直接或間接在感
    光性表面形成可見影像的過程。」第465頁倒數第2行：「本
    （3701）節包括：（Ａ）任何材料製成之平面裝照相用版及
    軟片（紙、紙板或織品除外）。此項包括未曝光，以任何材
    料製成之平面照相板及軟片，塗有感光照相乳液者）…這些
    常用的材料是玻璃、賽璐珞…有些照相板經曝光、處理要用
    在印刷者，並未塗佈照相乳劑，而是塗佈以感光性樹脂，係
    吸附於金屬或其他支持體之上。若干的此類相版，有其對應
    程度上的感光性，宜於曝光。」及第468頁第18行： 「本（
    3705）節包括第3701或3702節已曝光並顯影的照相板與軟片
    …包括負片及正片；後者因是透明的有時又稱為透明正片。
    」之詮釋，並根據原告提供之用途說明書所載：「英文品名
    ：PHOTO MASK FOR LCD，中文品名：液晶顯示器用光罩；用
    途說明：類似於底片功能…供應商依友達之需求，於合成石
    英板上繪出所需之電路或其他圖型，即為光罩…。」之說明
    ，系爭貨物為類似於底片功能且具有設計圖之液晶顯示器用
    光罩，即系爭貨物為一種塗有鉻薄膜層及感光聚合物層之石
    英基材，與照相板功能相同，係供製造彩色濾光片之製程上
    ，經由曝光顯影將系案貨物（光罩）上之電極圖案精確的轉
    寫到鉻膜玻璃上，藉以完成複製功能，並非供投影或繪圖在
    「半導體」之器具，亦非屬生產塗有光阻基質之光罩或網線
    之圖形產生器之零件或液晶裝置之零件，且系爭貨物係專供
    生產薄膜型電晶體 TFT之光罩，而非供生產積體電路用之光
    罩，自無原告原申報稅則號別第9010．49．00號及所主張稅
    則號別第9017．90．30號、第9013．90．10號之適用。被告
    改列其進口稅則為第3705．90．90號「其他已曝光及已顯影
    之照相板及軟片，電影軟片除外」項下，按稅率2%核課，應
    屬適當，亦無再諮詢任何第三機關之必要。另同樣貨物，被
    告於92年6月11日以（92）北關字第027號「進口稅則分類疑
    問及解答」報請財政部關稅總局稅則處核釋，嗣據該處答復
    ：「本案貨物若係一種塗有鉻薄膜層及感光聚合物層之石英
    基材，且已具有設計圖的光罩，利用曝光原理將電極圖案精
    確的轉寫到鍍鉻玻璃上，藉以完成圖案複製功能者，宜歸列
    稅則第3705．90．90號」。準此，被告依來貨之功能及用途
    核定其稅則號別為第3705．90．90號，按稅率2%課徵，並無
    不合。
３、被告又為審慎計，於93年 6月21日以北關進字第0931009740
    號函將另案中華凸版電子股份有限公司於92年間進口製造積
    體電路的光罩（PHOTO MASK 6" x 6"）報請財政部關稅總局
    核釋，嗣據財政部關稅總局93年 9月15日台總局稅字第0931
    015635號函說明二、核示：「查現行海關進口稅則第9010．
    4x目係『將電路圖投影或繪圖在感光性半導體材料上之器具
    』的專目，參據H.S.註解中文版第1312頁之詮釋： 『（M）
    將電路圖投影或繪圖在感光性半導體材料上之器具，用於電
    子積體電路之製作上。此類器具係用以將線路圖樣在預為塗
    敷於半導體晶圓表面之感光膜上曝光。該設備包括下列類型
    之器具：(1)、使用光罩或網線之器具。此類器具通常稱之為
    石版影印器具。該器具均使用已繪有複製線路圖樣之光罩或
    網線。』依上開規定使用光罩或網線之器具本身，或該等器
    具之專用零件或附件，方有該節之適用。舉例說明之，照相
    機需『膠捲軟片』配合方可達成照相功能，而『膠捲軟片』
    非照相機本身，亦非屬照相機專用零件或附件，而係屬稅則
    第37章的『感光用品』範疇。本案貨品『PHOTO MASK（光罩
    ）』其功能與前述的『膠捲軟片』相當，既非『使用光罩或
    網線之器具』本身，亦非上述器具之專用零件或附件，顯無
    稅則第9010節之適用，自宜按稅則第37章『感光用品』歸類
    。」據此，製造積體電路的「光罩」仍應歸列稅則第37章，
    本案係製造 TFT所需用之「光罩」，亦應歸列稅則第37章，
    自無疑義。是以則被告將系爭貨物歸列稅則號別第3705．90
    ．90號，按稅率2%核課，應屬適當。
４、原告於92年間陸續進口相同貨物，經核其C1（免審免驗）進
    口報單與發票上所載之貨名皆為PHOTO MASK FOR LCD，發票
    上亦載明 H.S CODE NO. 3705（即稅則第3705節），惟報單
    上卻申報三種不同之稅則號別，即第9017．90．30號、第90
    13．90．10號及第9010．49．00號等三種，除顯示原告對於
    海關進口稅則分類之架構原則並不瞭解外，且核與財政部91
    年3月8日台財關字第0910550152號令核示之「整體性」及「
    延續性」原則未盡相符，自無信賴利益保護原則之適用；且
    被告對於不同廠商所進口相同貨物（PHOTO MASK）（進口報
    單第CA/92/361/06543號及第CH/92/320/05008號）均予以核
    列稅則號別為第3705．90．90號項下，並無違反平等原則與
    明確性、可預測性原則。
５、海關進口稅則解釋準則一規定：「…其分類之核定，應依照
    稅則號別所列之名稱及有關類或章註為之…。」按海關核定
    之進口稅則係依八位碼貨品配置，稱為稅則號別；經濟部國
    際貿易局為貿易管理及統計需要，採用十位碼分類，另於十
    位碼之後加一位檢查號碼。次查海關進口稅則號別第9010．
    49．00號（八位碼）貨名為「其他將電路圖投影或繪圖在感
    光性半導體材料上之器具」， 而經濟部國際貿易局於91年4
    月30日於稅則第9010節下增列CCC CODE（商品標準分類號列
    ）第9010．49．00．10-1號係「單晶粒積體電路、混合積體
    電路、多晶粒積體電路、薄膜型積體電路、光積體電路之光
    罩或網線」，本案系爭貨物液晶顯示器用光罩並非上述各種
    積體電路使用之光罩，自無上述商品標準分類號列第9010．
    49．00．10-1號之適用。另據財政部關稅總局91年3月5日台
    總局徵字第91101452號函修正之「海關配合進出口貿易管理
    作業規定」四、（四）規定：「各主管機關所列 CCC號列，
    如與海關所核列不一致時，以海關就實到貨物所核列者為準
    。」據此，經濟部國際貿易局所列 CCC號列與海關核列稅則
    不同時，應以海關就實到貨物所核列者為準，故被告將系爭
    貨物PHOTO MASK予以改列稅則號別第3705．90．90號，按稅
    率2%課徵，並無不合。又本案系爭進口貨物之進口報單及發
    票上均詳載貨名為PHOTO MASK FOR LCD，且據原告提供之用
    途說明書上亦載明：「英文品名：PHOTO MASK FOR LCD，中
    文品名：液晶顯示器用光罩；用途說明：類似於底片功能…
    」，據此，系爭貨物為類似於底片功能且具有設計圖之液晶
    顯示器用光罩，被告予以改列稅則號別為第3705．90．90號
    ，按稅率2%課徵，應屬適當。
６、經濟部國際貿易局91年 4月30日貿服字第0910250181-0號公
    告自即日起CCC 8419．89．60．00-0「生產半導體用化學蒸
    著沉積器具」等23項貨品增列輸出規定代號「121、488」，
    並納入「限制輸出貨品表」。其中並增列稅則第9010節之CC
    C CODE（貨品分類號列）第9010．49．00．10-1號「單晶粒
    積體電路、混合積體電路、多晶粒積體電路、薄膜型積體電
    路、光積體電路之光罩或網線」乙項。由上述公告已可清楚
    瞭解其目的，自無需敦請經濟部國際貿易局相關人員到庭說
    明是項規範設置之原始目的之必要。至於有關經濟部國際貿
    易局於91年 4月30日增列稅則第9010節下之CCC CODE第9010
    ．49．00．10-1號，造成海關在執行上發生疑義，業經經濟
    部國際貿易局於93年10月14日以貿貨字第 09370134880號公
    告略以：「我國輸出入貨品分類（英文簡稱 CCC）有關各種
    積體電路之光罩或網線，及具有相位漂移之多層光罩等二項
    貨品原列於第9010．49節下，茲依據國際商品統一分類制度
    （H.S.）之歸類原則，移列於第3705節下，並配合分類及編
    碼結構，另刪除及增列各二項貨品。…」予以移列於稅則第
    3705節下之CCC CODE第3705．90．90．10-2號。
四、綜上所述，原告之陳詞均不可採，則被告將來貨均予改列稅
    則號別第3705．90．90號，按稅率2%核課之處分，揆諸首揭
    規定，並無違誤，復查決定及訴願決定遞予維持，均無不合
    。原告徒執前詞，訴請撤銷訴願決定及原處分，並無理由，
    應予駁回。
五、本件事證已臻明確，兩造其餘攻擊防禦方法均與本件判決結
    果不生影響，故不逐一論述，併此敘明。
據上論結，本件原告之訴為無理由， 爰依行政訴訟法第98條第3
項前段判決如主文。
中　　華　　民　　國　　94　　年　  9   　月　　21    日
   　　　　                第四庭審判長法    官 徐瑞晃
           　　　　                    法    官 李得灶
                   　　　　            法    官 吳慧娟
上為正本係照原本作成。
如不服本判決，應於送達後20日內，向本院提出上訴狀並表明上
訴理由，如於本判決宣示後送達前提起上訴者，應於判決送達後
20日內補提上訴理由書（須按他造人數附繕本）。
中　　華　　民　　國　　94　　年　  9   　月　　21    日
           　　　　　　　　　　　　　　書 記 官 劉道文
